【裁判字號】    98,交聲,1816
【裁判日期】    980629
【裁判案由】    聲明異議
【裁判全文】
臺灣高雄地方法院交通事件裁定        98年度交聲字第1816號
原處分機關  高雄市政府交通局
異  議  人
即受處分人  甲○○
上列異議人即受處分人因違反道路交通管理處罰條例案件，對於
高雄市政府交通局98年6 月11日所為之處分（原處分案號：高市
交裁字第裁32-BD0000000號），聲明異議，本院裁定如下：
    主  文
異議駁回。
    理  由
一、聲明異議意旨略以：異議人即受處分人甲○○前接獲高雄市
    政府交通局裁決書，指稱其於民國98年4 月6 日下午4 時56
    分許騎乘車號XH F-785號重型機車，行經高雄市左營區○○
    ○○路與美術館路口時，因駕車行經無右轉箭頭綠燈路口紅
    燈右轉，為警逕行舉發，經原處分機關依道路交通管理處罰
    條例第53條第2 項、第63條第1 係第3 款規定裁處罰鍰新臺
    幣（下同）600 元，並記違規點數3 點。惟紅燈右轉箭頭綠
    燈設置標準應係設於路寬車少之道路，而非路窄車多之道路
    ，上開違規地點路寬且車流量普通，應容許紅燈右轉，竟未
    設立紅燈右轉箭頭綠燈燈號，交通號誌設置顯有不當，爰依
    法聲明異議，請求撤銷原處分等語。
二、按道路交通管理處罰條例所稱之車輛，係指在道路上以原動
    機行駛之汽車（包括機器腳踏車）或以人力、獸力行駛之車
    輛，道路交通管理處罰條例第3 條第8 款定有明文。次按「
    圓形紅燈」之行車管制號誌係表示禁止車輛通行，並不得超
    越停止線或進入路口；又劃設於道路上，設於已設有「停車
    再開」標誌或設有號誌之交岔路口，鐵路平交道或行人穿越
    道之前方及左彎待轉區之前端，寬30至40公分之白色實線，
    為停止線，用以指示行駛車輛停止之界限，車輛停止時，其
    前懸部分不得伸越該線，道路交通標誌標線號誌設置規則第
    206 條第5 款第1 目、第170 條第1 項、第2 項亦分別著有
    明文；又依道路交通管理處罰條例第53條第2 項、第63條第
    1 項第3 款規定，汽車駕駛人，行經有燈光號誌管制之交岔
    路口，有紅燈右轉行為者，處600 元以上1,800 元以下罰鍰
    ，並記違規點數3 點。
三、經查：
  (一)異議人於98年4 月6 日下午4 時56分許，騎乘上開機車，行
    經前揭設有燈光號誌管制之交叉路口時，面對圓形紅燈未立
    即停止，仍繼續向前行駛進而闖越紅燈右轉等情，有高雄市
    政府交通局高市交裁字第裁32-BD0000000號違反道路交通管
    理事件裁決書、高雄市政府警察局高市警交相字第BD000000
    0 號舉發違反道路交通管理事件通知單、高雄市政府警察局
    交通警察大隊98年6 月4 日高市警交三字第0980014462號函
    各1 份在卷可稽（見本院卷第5 頁、第8 頁、第10頁），並
    有本件彩色違規照片2 張可資佐證（見本院卷第7 頁），是
    異議人確有上開違規事實，堪以認定。
  (二)異議人雖以上開情詞置辯，然查，道路主管機關得於法令授
    權範圍內，基於權責對於各項行政措施包括道路設計、交通
    號誌、標誌、標線之設置與更動等事項，為具體裁量、規劃
    ，俾達到道路使用效能、維持交通秩序及保障道路使用人往
    來便利與安全之行政目的，且隨時檢討，適時加以修正，本
    非法院所得置喙；人民對於道路使用之規劃雖得加以建議，
    惟於依法變更前，人民即有遵守之義務，尚不得以其主觀因
    素或價值判斷，逕認其規劃不當，而恣意決定遵守與否，否
    則將使行車秩序紊亂，嚴重危及道路交通秩序及用路人之權
    益，自不待言。再者，依上開採證照片顯示，異議人違規時
    間為日間、天氣晴朗，光線良好，該路口交通號誌顯示紅燈
    無誤，一般駕駛人行近該處時即可一望而知，且尚有其他車
    輛及機車停等於該處，異議人為領有駕駛執照之用路人，對
    於道路交通標誌標線號誌設置規則內所規定各項標線、標誌
    、號誌之意義本應熟知，自無不知於交叉路口交通號誌紅燈
    亮啟時禁止通行之理，況汽車、機車駕駛人本有遵守交通法
    規之義務，而本件道路主管機關依法架設交通號誌，異議人
    即有遵守之義務，要不得以自身主觀認知使用道路，恣意決
    定遵守與否，否則交通秩序必無法維繫，人車生命安全將無
    以確保。是異議人執前詞據以主張免責，要無可採。
四、綜上所述，本件異議人於上開時、地，騎乘上開機車，確有
    「駕車行經有燈光號誌管制之交岔路口紅燈右轉」之違規行
    為，原處分機關依道路交通管理處罰條例第53條第2 項、第
    63條第1 項第3 款規定裁罰600 元，並記違規點數3 點，經
    核尚無違誤，裁量亦屬妥適。從而，本件異議為無理由，應
    予駁回。
據上論斷，應依道路交通案件處理辦法第19條，裁定如主文。
中    華    民    國    98    年    6     月    29    日
                      交通法庭    法  官  周佳佩
以上正本證明與原本無異。
如不服本裁定，應於收受送達後5 日內向本院提出抗告狀。
中    華    民    國    98    年    6     月    29    日
                                  書記官  王壹理


司法院資訊處製作；財團法人民間司法改革基金會備份。
